【裁判字號】    98,小上,39
【裁判日期】    980518
【裁判案由】    給付管理費
【裁判全文】
臺灣臺中地方法院民事裁定              98年度小上字第39號
上  訴  人  甲○○
被上訴人    柳岸花明社區管理委員會
法定代理人  乙○○
上列當事人間請求給付管理費事件，上訴人對於中華民國98年3
月13日本院臺中簡易庭97年度中小字第4425號第一審小額民事判
決提起上訴，本院裁定如下：
    主      文
上訴駁回。
第二審訴訟費用新台幣壹仟伍佰元由上訴人負擔。
    理      由
一、本件上訴意旨略以：系爭管理費收取之計算方式，係以區分
    所有權人使用之房屋與分擔公共設施比例計算，被上訴人主
    張上訴人使用房屋總面積為29.84坪，實則上訴人使用房屋
    總坪數為28.46坪，原審不查，以被上訴人主張之坪數計算
    管理費；又系爭汽車停車位之清潔費，上訴人因無汽車，曾
    與被上訴人協議以新台幣（下同）200元收取，被上訴人亦
    表同意，被上訴人不得片面變更為300元；另上訴人已繳清
    民國96年7月至10月份、96年11月至97年5月份之管理費，上
    訴人並曾擔任被上訴人95年度即第13屆之常務委員，自得以
    擔任委員期間每月補助500元之金額抵充管理費，則上訴人
    並未積欠被上訴人管理費，原審不採上訴人之抗辯，有理由
    不備之處，係當然違背法律，爰依法提出上訴。並聲明：(一)
    原判決不利上訴人部分廢棄；(二)上開廢棄部分，被上訴人
    第一審之訴駁回。
二、按對於小額程序之第一審裁判上訴，非以其違背法令為理由
    ，不得為之；又上訴狀內應記載上訴理由，表明（１）原判
    決所違背之法令及其具體內容。（２）依訴訟資料可認為原
    判決有違背法令之具體事實等事項，民事訴訟法第436條之
    24第2項及同條之25分別定有明文。且同法第468條、第469
    條第1款至第5款之規定，依同法第436條之32第2項之規定，
    於小額事件之上訴程序亦有準用。是當事人提起上訴，如依
    民事訴訟法第468條規定，以第二審判決有不適用法規或適
    用法規不當為上訴理由時，其上訴狀或理由書應有具體之指
    摘，並揭示該法規之條項或其內容。若係成文法以外之法則
    ，應揭示該法則之旨趣。倘為司法院解釋、或本院之判例，
    則應揭示該判解之字號或其內容。如以民事訴訟法第469條
    第1款至第5款所列事由提起上訴者，其上訴狀或理由書，應
    揭示合於各該條款之事實，上訴狀或理由書如未依此項方法
    表明者，即難認為已對原判決之違背法令有具體之指摘，其
    上訴自難認為合法。如上訴人提起上訴，其訴狀所載，僅就
    原審取捨證據任加指摘，並未具體指出原判決違背何等法規
    ，其上訴即難認為合法，最高法院著有71年臺上字第314號
    判例意旨足資參照。又因小額事件之上訴程序，並未準用同
    法第469條第6款之規定，故不得以判決不備理由或理由矛盾
    之違背法令規定，作為上訴第二審之理由。因之，對於小額
    程序之第一審判決上訴，非主張原判決違背法令以為上訴理
    由，即屬不應准許，自應認為不合法而駁回之。本件上訴人
    對原審判決提起上訴，雖以該判決有理由不備，當然違背法
    令為由，惟查：
(一)如前所述，小額事件之上訴程序，並未準用同法第469條第6
    款之規定，不得以判決不備理由或理由矛盾之違背法令規定
    ，作為上訴第二審之理由。上訴人以原審判決有理由不備，
    當然違背法令為由，提起上訴，依上說明，已於法未合。
(二)按小額程序，當事人於第二審程序不得提出新攻擊或防禦方
    法，民事訴訟法第436條之28前段亦有明文。上訴人上訴主
    張：系爭管理費收取之計算方式，係以區分所有權人使用之
    房屋與分擔公共設施比例計算，被上訴人主張上訴人使用房
    屋總面積為29.84坪，實則上訴人使用房屋總坪數為28.46坪
    ；上訴人已繳清96年7月至10月份、96年11月至97年5月份之
    管理費；上訴人並曾擔任被上訴人95年度即第13屆之常務委
    員，自得以擔任委員期間每月補助500元之金額抵充管理費
    云云，並據其提出系爭房屋建物登記謄本並計算其使用坪數
    1紙、管理委員會收費單1紙、被上訴人95年度（第13屆）管
    理委員當選名單1紙為據。惟查上開事項及上訴人所提出之
    上開證據，上訴人於原審均未主張及提出，核均屬新防禦方
    法，依上開民事訴訟法第436條之28前段之規定，亦不得提
    出。次查對於系爭建物計算管理費係以使用面積29.84坪計
    算部分，上訴人於原審並未爭執（參原審98年3月2日言詞辯
    論筆錄），上訴人提起本件上訴，猶為爭執，亦屬無據。又
    雖上訴人上訴並主張：系爭汽車停車位之清潔費，上訴人因
    無汽車，曾與被上訴人協議以200元收取，被上訴人亦表同
    意，被上訴人不得片面變更為300元云云，並據其提出91年
    10月9日及同年11月13日內載有汽車位200元之管理委員會收
    費單2紙為證。惟查上訴人於原審就此部分並未舉證以實其
    說，亦有原審卷證資料可稽，其上訴始提出上開管理委員會
    收費單2紙為據，依上開民事訴訟法第436條之28前段之規定
    ，亦不得提出。上訴人於小額程序之第二審程序始提出新防
    禦方法，亦於法未合。
(三)又查上訴人上開上訴理由，核均係就原審取捨證據、認定事
    實之職權行使，指摘其為不當，而均未具體表明合於不適用
    法規、適用法規不當、或民事訴訟法第496條第1款至第5款
    所列各款之情形，難認對該判決之如何違背法令已有具體之
    指摘。上訴人提起本件上訴既未具體表明原審所為判決，究
    有何違背法令之處，或依訴訟資料有何判決違背法令情形，
    更未指明原判決所違反法令之條項或其內容，依首揭規定及
    說明，難謂上訴人已合法表明上訴理由，其上訴自不能認為
    合法，應予駁回。
三、末按法院為訴訟費用之裁判時，應確定其費用額，民事訴訟
    法第436條之19第1項定有明文，此依同法第436條之32第1項
    規定，於小額事件之上訴程序準用之。查上訴人提起本件上
    訴既經駁回，則上訴人應負擔之本件訴訟費用額為第二審裁
    判費1,500元，確定為1,500元。
四、據上論結，本件上訴為不合法，依民事訴訟法第436條之32
    第1項、第2項、第436條之19第1項、第444條第1項前段、第
    95條、第78條，裁定如主文。
中    華    民    國    98    年    5     月    18    日
                  民事第二庭    審判長法  官  許秀芬
                                      法  官  楊國精
                                      法  官  陳秋月
正本係照原本作成。
不得抗告。
中    華    民    國    98    年    5     月    18    日
                                書記官  廖曉鐘


司法院資訊處製作；財團法人民間司法改革基金會備份。
